---
title: "Tarea Estadistica - 01/04/2022"
author: Christopher A. Rodriguez Principe
output: html_document
---


Este estudio se desarrollo con el proposito de evaluar la Anchura de Craneo sobe una muestra de la poblacion.
Queremo comparar el tamaño del craneo de los individuos que vivireon durante el periodo predinastico *tardio*
y hacer cmparacion con el periodo predinastico *temprano*


```{r setup, include=FALSE}
knitr::opts_chunk$set(echo = TRUE)
```

```{r ,warning=FALSE, include=FALSE}
library(readxl)
library(dplyr)
library(vtable)
library(kableExtra)
library(psych) 
library(moments)
library(KScorrect)
library(nortest)
library(car)
```

Presentamos los Datos de Anchura del Craneo durante periodos Predinastico Tardio(2) y Temprano(1)
```{r}
#Dataframe de todos los datos
Datos = read_excel("~/Desktop/DS UCM /Modulo 9 /Libro1.xlsx")
as.data.frame(Datos)
```

Separamos los Dataframes por temporada
```{r}
#Lista de datos Tempranos
DatosTempranos <- filter(Datos,Datos$`Época histórica`==1)


#Lista de Datos Tardio
DatosTardio <- filter(Datos,Datos$`Época histórica`==2)


```



# Estadisticas de Epoca predinastica Tardio
```{r ,warning=FALSE}
#Creamo dataframe con resumen estadistico
Tardio = describeBy(DatosTardio)
Tardio <- Tardio[-c(1), ]
Tardio <- Tardio[,-c(1)]

#creamos variable pearson
Tardio$pearson <- Tardio$sd/Tardio$mean
quant = sapply(DatosTardio[-c(1)], quantile)

print(Tardio)
print(quant)

# Diagrama de caja y bigote
boxplot(DatosTardio[2], main = "Predinástico Tardio ", horizontal = FALSE)
```

# Descripcion de Predinastico Tardio:
La siguiente sub-muestra de datos de cráneo del Predinastico Tardio nos presenta las siguientes medidas. 
La muestra contiene 30 datos  de achura del cráneo con una media, mediana y desviacion media de 132.37, 133, 1.48 respectivamente.
La muestra tiene un valor minimo de anchura de craneo de 131(mm) y anchura maxima de 135(mm) durante este periodo, 
esto representa un rango de solamente 4(mm) durante la duracion de la epoca. En adición nuestra muestra presenta un coeficiente de variación pearson de ~0.01.
Posee una distribucion asimetica positiva de ~0.19 demostrando que existe mayor concentracion de valores a la derecha de la media que a su izquierda. 
Con un coefiiente de kurtosis de -0.37 presentando una distribucion platicurtica. 

Presentado por la Caja de bigote. Los valores de los cuartiles son los siguientes:
Q1 representa el 25% de los datos tiene anchura de 132(mm) o menos.
Q3 representa el 75% de los datos tiene anchura de 133(mm) o menos.
Q4 representa el ~100% de los datos tiene anchura de 135(mm) o menos.

Observamos en nuestro diagrama de caja y bigote. El tercer cuartil y la mediana
coinciden con el mismo valor, esto puede ser una consecuencia de no tener variedad de anchura de los craneos.
En otras palabras los valores se repiten durante el periodo. 
Existe solamente una medida de nuestra muestra de valores que es atipico. 
La anchura de este valor atipico es de 135(mm).






# Estadisticas de Epoca predinastica Temprana
```{r ,warning=FALSE}
#Creamo dataframe con resumen estadistico
Tempra = describeBy(DatosTempranos)
Tempra <- Tempra[-c(1), ]

Tempra <- Tempra[,-c(1)]

#creamos variable pearson
Tempra$pearson <- Tempra$sd/Tempra$mean
quant = sapply(DatosTempranos[-c(1)], quantile)

print(Tempra)
print(quant)

#Desplegamos el diagrama de caja y bigote
boxplot(DatosTempranos[2], main = "Predinástico Temprano ", horizontal = FALSE)
```

# Descripcion de Predinastico Temprana:
La siguiente sub-muestra de datos de cráneo del Predinastico Tardio nos presenta las siguientes medidas. 
La muestra contiene 30 datos  de achura del cráneo con una media, mediana y desviacion media de 131.53, 131.5	, 0.74 respectivamente.
La muestra tiene un valor minimo de anchura de craneo de 130(mm) y anchura maxima de 134(mm) durante este periodo, 
esto representa un rango de solamente 4(mm) durante la duracion de la epoca. En adición nuestra muestra presenta un coeficiente de variación pearson de ~0.01.
Posee una distribucion asimetica positiva de ~0.62 demostrando que existe mayor concentracion de valores a la derecha de la media que a su izquierda. 
Con un coefiiente de kurtosis de 1.02 presentando una distribucion leptocurtica. 

Presentado por la Caja de bigote. Los valores de los cuartiles son los siguientes:
Q1 representa el 25% de los datos tiene anchura de 131(mm) o menos.
Q3 representa el 75% de los datos tiene anchura de 132(mm) o menos.
Q4 representa el ~100% de los datos tiene anchura de 134(mm) o menos.

Nuestra submuestra presenta solamente un valor atipico de 134(mm) durante
el periodo predinastico tardio. 


# Test Lilliefors

```{r}
#Test Temprano
lillie.test(DatosTardio$`Anchura del cráneo`)
```
```{r}
#Test Tardio
lillie.test(DatosTempranos$`Anchura del cráneo`)
```

Con nuestras dos muestras continuas de Datos Predinastico Temprano y Tardio intentamos describir una prueba de distribucion normal.
La primera opcion para esta prueba deberia ser el KS.test pero dado que tenemos muy pocos datos y exiten varios elementos en la sub-muestra que son repetidos hemos considerado el *Lilliefors test* para estudiar la distribucion.

En nuestra prueba hemos establecido dos hipotesis(H0 y H1):

H0: La muestra proviene de una distribucion normal.

H1: La muestra NO poviene de un distribucion normal.


Para *DatosTardio* p-value = 0.0001938. 
Dado p-value = 0.0001938 < 0.05 concluimos que la anchura del craneo 
para el periodo predinastico tardio NO sigue distribucion normal.
Se rechaza H0.

Para *DatosTempranos* p-value = 9.677e-05
Dado p-value = 9.677e-05 < 0.05 concluimos que la anchura del craneo 
para el periodo predinastico temprano NO sigue distribucion normal.
Se rechaza H0.






## Condiciones de un T test para una muestra independiente:
Explico qué condiciones se deben cumplir para contrastar la hipótesis de que ambas medias son iguales. 


*Independencia* -  Las observaciones tienen que ser independientes
unas de las otras. Para ello el muestreo debe ser aleatorio y el tamaño de la
muestra inferior al 10% de la población.

  Resultado = *Verdadero* 


*Normalidad*- Las poblaciones que se comparan tienen que distribuirse de
forma normal. 

  Hemos demonstrado en el apartado anterior en el ejercicio 1.b que 
  nuestros datos NO poseen distribucion normal.
  Resultado = *Falso*

*Igualdad de varianza*- a varianza de ambas poblaciones comparadas
debe de ser igual.  

  Resultado = *Verdadero*
  
  
  Comprobamos con el Levene- Test si las varianzas de ambos sub-muestras se asemejan. 
  H0: Las varianzas de las dos muestras son iguales.
  H1: Las varianzas de las dos muestras NO son iguales.

```{r ,warning=FALSE}
#comprobamos si las varianzas sin similares. 
leveneTest(DatosTempranos$`Anchura del cráneo`,DatosTardio$`Anchura del cráneo`)
```

  p_value = 0.7793 > 0.05. 
  NO se puede rechazar la hipótesis de que las varianzas de ambas
  muestras son iguales.*Resultado* = las varianzas son iguales. 
  NO rechazamos H0.


## Test sobre igualdad de las medias
  H0: Las medias de las dos muestras son iguales.
  
  H1: Las medias de las dos muestras NO son iguales.


A pesar de que no se cumplen las tres condiciones para el T-test, 
lo implementamos para observar como son las medias muestreadas.



*T-test*
```{r}

#Calculamos los intervalos con un nivel de confianza de 0.90,0.95 y 0.99.

t.test(x=DatosTempranos$`Anchura del cráneo`,y=DatosTardio$`Anchura del cráneo`,conf.level = 0.99)
t.test(x=DatosTempranos$`Anchura del cráneo`,y=DatosTardio$`Anchura del cráneo`,conf.level = 0.95)
t.test(x=DatosTempranos$`Anchura del cráneo`,y=DatosTardio$`Anchura del cráneo`,conf.level = 0.90)
```

Ahora evaluamos el p-value nuestro t-test para los datos predinasticos tardios y tempranos.
Obtenemos un p-value= 0.0002329. Ahora evaluamos si se rechaza nuestra 
hipotesis de si las medias son iguales:

  P-value(0.0002329) es menor que 0.05.
  
Por lo tanto concluimos que hay evidencia en contra de que las medias de las dos muestras son iguales.
Se rechaza la hipotesis nula.


En adicion, Observamos que los intervalos de confianza son negativos:

99 percent confidence interval:
 -1.5658551 -0.3008116
 

Si hacemos un calculo  de mean(Temprano) – mean (Tardio) = -0.93
Esa resta nos demuestra que las medias de la muestra es más predominante sobre la epoca predinastica Tardia. 


# Conclución

Dado que el intervalo de confianza es menor que 0 podemos deducir que la 
anchura de los craneos es mayor durante la epoca predinastica tardia que en la epoca predinastica temprana.

(Anchura epoca tardia) > (Anchura epoca temprana)











