---
jupyter:
  jupytext:
    text_representation:
      extension: .Rmd
      format_name: rmarkdown
      format_version: '1.2'
      jupytext_version: 1.11.2
  kernelspec:
    display_name: R
    language: R
    name: ir
---

<!-- #region nbgrader={"grade": false, "grade_id": "cell-bd0b11511d1e9d9c", "locked": true, "schema_version": 3, "solution": false, "task": false} -->
# Relación de ejercicios 2

En estos ejercicios practicaremos la elaboración de funciones para reutilizar nuestro código, y el uso de las funciones de la familia *apply* (sapply, lapply, apply). 

### Las funciones NUNCA deben hacer print() ni mostrar nada por pantalla, sino devolver el resultado del cálculo utilizando return.
<!-- #endregion -->

<!-- #region nbgrader={"grade": false, "grade_id": "cell-6931830012e6c23e", "locked": true, "schema_version": 3, "solution": false, "task": false} -->
**INSTRUCCIONES**: en cada trozo de código debes responder a la pregunta formulada, asegurándote de que el resultado queda guardado en la(s) variable(s) que por defecto vienen inicializadas a `NULL`. No se necesita usar variables intermedias, pero puedes hacerlo siempre que el resultado final del cálculo quede guardado exactamente en la variable que venía inicializada a NULL (debes reemplazar NULL por el código R necesario, pero nunca cambiar el nombre de esa variable). **El código de tu solución puede ocupar tantas líneas como necesites, pero deben estar situadas entre la línea "NO MODIFICAR ESTA LÍNEA ..." y la línea "FIN SOLUCION". Ninguna de esas dos líneas debe ser modificada bajo ningún concepto.** En caso contrario tu solución no será puntuada.

Después de cada ejercicio verás varias líneas de código ya hechas. Ejecútalas todas (no modifiques su código) y te dirán si tu solución es correcta o no. Si la solución es correcta, no se mostrará nada, pero si es incorrecta, verás un error indicando cuál es el test que tu solución no pasa. Además de esas pruebas, se realizarán algunas más (ocultas) a la hora de puntuar el ejercicio, pero si tu código pasa con éxito las líneas que ves, puedes estar bastante seguro de que tu solución es correcta. Asegúrate de que, al menos, todas las comprobaciones indican que tu solución es correcta antes de subir el ejercicio a la plataforma.

Una vez finalizada la actividad, guarda tu fichero en RStudio, después ciérralo, vuélvelo a abrir y ejecútalo completo, y asegúrate de que no se lanza ningún error. De esta manera comprobarás que no has olvidado nada y que es posible ejecutarlo completo desde 0 y sin errores. **No se corregirá ningún fichero que tenga errores de sintaxis y no se pueda ejecutar completo**. No pasa nada si alguna de las comprobaciones lanza errores por ser incorrecta, pero el código de la solución de cada ejercicio no puede tener errores de sintaxis. Es lo mínimo que se debe exigir.

**RECUERDA SUBIR CADA UNO DE LOS FICHEROS .Rmd TAL CUAL (sueltos), SIN COMPRIMIR Y SIN CAMBIARLES EL NOMBRE. NO SUBAS NADA MÁS QUE LOS FICHEROS .Rmd (no subas ningún HTML, ni ningún fichero ZIP ni similar)**. La plataforma ya los separa automáticamente en carpetas con vuestro nombre completo, por lo que no es necesario que se lo pongas al fichero.
<!-- #endregion -->

<!-- #region nbgrader={"grade": false, "grade_id": "cell-42564346aa5f4ad2", "locked": true, "schema_version": 3, "solution": false, "task": false} -->
**Ejercicio 1 (3 puntos).** Crear una función que devuelva TRUE si un número está en un vector. Deberá recibir como argumentos el vector y el número. Se harán **tres versiones** distintas de esta función: 

- Resolver el ejercicio usando un bucle *while* dentro de la función. La función debe llamarse `en.vector.while` 
- Resolver el ejercicio usando un bucle *for* dentro de la función. La función ahora se llamará `en.vector.for`
- Resolver el ejercicio usando el operador `%in%` dentro de la función. La función ahora se llamará `en.vector.in`

Las tres funciones deben pasar todos los casos de prueba que ves a continuación.
<!-- #endregion -->

```{r nbgrader="{'grade': False, 'grade_id': 'ej1-respuesta', 'locked': False, 'schema_version': 3, 'solution': True, 'task': False}"}
# NO MODIFICAR ESTA LINEA ej1-respuesta


en.vector.while <- function(v, numero){
    i = 0 
    
    while (i < length(v)){
      i = i+1
      p = numero == v[i] 
      
      if (p == TRUE){h = TRUE  
      break}
      else {h=FALSE}
    }
    return(h)
}


en.vector.for <- function(v, numero){
  for (i in length(v)) {
    if(p <- numero == v[i]){ TRUE}
    else {p <- FALSE}
  }
  return(p)
}

en.vector.in <- function(v, numero){
    p <- numero %in% v
    return(p)
}

# FIN SOLUCION
```


```{r nbgrader="{'grade': True, 'grade_id': 'ej1-test', 'locked': True, 'points': 3, 'schema_version': 3, 'solution': False, 'task': False}"}
stopifnot(en.vector.while(c(5,8,34),6) == FALSE)
stopifnot(en.vector.for(c(5,8,34),6) == FALSE)
stopifnot(en.vector.in(c(5,8,34),6) == FALSE)
stopifnot(en.vector.while(c(7,8,6),6) == TRUE)
stopifnot(en.vector.for(c(7,8,6),6) == TRUE)
stopifnot(en.vector.in(c(7,8,6),6) == TRUE)
stopifnot(en.vector.while(c(-5),6) == FALSE)
stopifnot(en.vector.for(c(-5),6) == FALSE)
stopifnot(en.vector.in(c(-5),6) == FALSE)
stopifnot(en.vector.while(c(-5),-5) == TRUE)
stopifnot(en.vector.for(c(-5),-5) == TRUE)
stopifnot(en.vector.in(c(-5),-5) == TRUE)

check.not.command = function(command, f){ stopifnot(!any(sapply(deparse(f), function(x) grepl(command, x)))) }

check.not.command("%in%", en.vector.while)
check.not.command("for", en.vector.while)

check.not.command("while", en.vector.for)
check.not.command("%in%", en.vector.for)

check.not.command("for", en.vector.in)
check.not.command("while", en.vector.in)                                                                
```

<!-- #region nbgrader={"grade": false, "grade_id": "cell-9fd328c340860990", "locked": true, "schema_version": 3, "solution": false, "task": false} -->
**Ejercicio 2 (2 puntos).** Crear una función `divisores` que, dado un número entero positivo, devuelva sus divisores en un vector. Se puntuará cómo de optimizada esté. **No está permitido usar ningún tipo de bucle ni tampoco sapply/lapply**, solo operaciones sencillas vectorizadas y máscaras.

- Invocar a esta función sobre el vector `c(6, 12, 20, 36)` sin usar un bucle sino sapply y almacenar el resultado en la variable `div.lista`. ¿Qué tipo devuelve? ¿Por qué?

- Incorporar a la función anterior un argumento adicional `n` que indique cuántos divisores queremos calcular como máximo. La nueva función debe llamarse `divisores.max` y devolverá los `n` primeros divisores del número, empezando por el 1 (es decir, los `n` divisores más pequeños). El argumento `n` **no debe tener ningún valor por defecto**, es decir, ha de ser obligatorio. Volver a invocarla usando `sapply` sobre el vector `c(6, 12, 20, 36)` con un máximo de `n = 4` divisores y almacenar el resultado en la variable `div.matriz`. Recuerda que los argumentos adicionales a la función que estás pasando a `sapply` debes dárselos, con nombre, a `sapply` a continuación de la función. ¿Qué tipo devuelve ahora? ¿Por qué es diferente al anterior?
<!-- #endregion -->

```{r nbgrader="{'grade': False, 'grade_id': 'ej2-respuesta', 'locked': False, 'schema_version': 3, 'solution': True, 'task': False}"}
# NO MODIFICAR ESTA LINEA ej2-respuesta
divisores <- function(numero){
   y <- seq_len(numero)
  y[ numero%%y == 0 ]
}


divisores.max <- function(numero, n){
  p = y <- seq_len(numero)
  b = y[ numero%%y == 0 ]
  c = b[1:n]
  return(c)
}

div.lista = sapply(c(6, 12, 20, 36),divisores) #La funcion devuelve una lista 


div.matriz = sapply(c(6, 12, 20, 36),n=4,divisores.max)
# FIN SOLUCION
```


```{r nbgrader="{'grade': True, 'grade_id': 'ej2-test', 'locked': True, 'points': 2, 'schema_version': 3, 'solution': False, 'task': False}"}
stopifnot(is.list(divisores(24)) == FALSE)
stopifnot(sum(divisores(24) == c(1,2,3,4,6,8,12,24)) == 8)

check.not.command = function(command, f){ stopifnot(!any(sapply(deparse(f), function(x) grepl(command, x)))) }
check.not.command("for", divisores)  # no se pueden usar bucles en divisores ni en divisores.max
check.not.command("while", divisores)
check.not.command("for", divisores.max)
check.not.command("while", divisores.max)
                               
stopifnot(is.list(div.lista)) # debe devolver una lista
stopifnot(sum(sapply(div.lista, length) == c(4, 6, 6, 9)) == 4) # longitudes correctas de cada vector devuelto por divisores
result.v = divisores.max(24, 4)
stopifnot(all(result.v == c(1, 2, 3, 4)))
stopifnot(nrow(div.matriz) == 4 & ncol(div.matriz) == 4)  # debe ser una matriz 4x4
stopifnot(all(div.matriz[4,] == c(6, 4, 5, 4)))
```

<!-- #region nbgrader={"grade": false, "grade_id": "cell-d36fe7d577ef57ff", "locked": true, "schema_version": 3, "solution": false, "task": false} -->
**Ejercicio 3 (2 puntos).** 

* (a) **Sin utilizar bucles ni tampoco sapply/lapply**, crear una función `modulo` que reciba un solo argumento, que será un vector, y calcule el módulo de dicho vector, esto es, su magnitud, tal como indica la siguiente fórmula:

  - Dado un vector n-dimensional $v = (v_1, ..., v_n)$,se define el módulo de $v$ como $|v| = \sqrt{v_1^2 + ... + v_n^2}$
  
  La función raíz cuadrada en R se llama `sqrt` y está vectorizada, es decir, puede recibir un vector y calculará la raíz de cada elemento. Lo mismo ocurre con el operador potencia `**` que se puede aplicar elemento a elemento. La función de R para sumar los elementos de un vector se denomina `sum`.

* (b) Utilizando `apply`, invocar a la función `modulo` sobre cada una de las filas de la matriz `m` definida a continuación, y almacenar el resultado en la variable `modulos.filas`.
<!-- #endregion -->

```{r nbgrader="{'grade': False, 'grade_id': 'ej3-respuesta', 'locked': False, 'schema_version': 3, 'solution': True, 'task': False}"}
# NO MODIFICAR ESTA LINEA ej3-respuesta

modulo <- function(v){
  sqrt(sum(v**2))
}
m = matrix(data = c(4, -1.2, 46, 78, -2.3, 8, -2.4, 92, 156, -4.6, 12, -3.6, 138, 234, -6.9), ncol = 5)
modulos.filas = apply(m,MARGIN=1,modulo)   #Se applica la funcion 'modulo a cada dato en la matriz
# FIN SOLUCION
```


```{r nbgrader="{'grade': True, 'grade_id': 'ej3-test', 'locked': True, 'points': 2, 'schema_version': 3, 'solution': False, 'task': False}"}
check.not.command = function(command, f){ stopifnot(!any(sapply(deparse(f), function(x) grepl(command, x)))) }
check.not.command("for", modulo)
check.not.command("while", modulo)
check.not.command("apply", modulo)

stopifnot(modulo(c(-2, 3, 1, 1, 1)) == 4)
stopifnot(all(round(modulos.filas, 2) == c(158.65, 251.74, 163.02)))
```

<!-- #region nbgrader={"grade": false, "grade_id": "cell-be1bb1bb6a445cfc", "locked": true, "schema_version": 3, "solution": false, "task": false} -->
**Ejercicio 4 (3 puntos).** Contestar a las siguentes cuestiones:

- Crear una función `iniciales` que reciba un vector `v` de cadenas de caracteres y un entero `n`, y devuelva otro vector de la misma longitud que `v` que en cada posición contenga una cadena con solo las `n` primeras letras de la cadena original. Utilizar para ello la función `substr(cad, pos_inicial, pos_final)` (consulta la ayuda de la función con `?substr`). Aplicarla al vector `prueba` definido a continuación para comprobar su funcionamiento extrayendo las 3 primeras letras de cada palabra, y guarda el resultado en la variable `inic.prueba`.
- Crear una función `iniciales.niveles` que reciba un factor `f` y, utilizando la función anterior, renombre todos sus niveles para que tengan solo las 3 primeras letras del nivel original. La función debe devolver el factor con los niveles renombrados, **sin modificar los datos del factor** sino solamente los niveles (y esto automáticamente ya afectará a los datos). Aplicarla al factor `fac` creado a continuación y almacenar el resultado en la variable `fac.renom`.
- Crear una función `iniciales.columnas` que reciba un data.frame y renombre todas sus columnas, de manera que devuelva otro data.frame en el que todos los nombres de columnas son ahora las 3 primeras letras de los nombres de columna originales. Utilizar para ello la función `iniciales` aplicada al vector de nombres de columnas, el cual debe ser extraído del dataframe con la función `colnames` de R. Aplicar la función `iniciales.columnas` al data.frame `dat` que ya tienes creado a continuación para comprobar su funcionamiento, y almacenar el resultado devuelto en la variable `dat.renom`.
<!-- #endregion -->

```{r nbgrader="{'grade': False, 'grade_id': 'ej4-respuesta', 'locked': False, 'schema_version': 3, 'solution': True, 'task': False}"}
# NO MODIFICAR ESTA LINEA ej4-respuesta
iniciales <- function(v, n){
  substr(v,start = 1,stop = n)  # aquí dentro debemos invocar a la función substr
}


iniciales.niveles <- function(f){
    iniciales(f,n=3) # dentro de esta función debemos invocar a nuestra función iniciales sobre el vector de niveles del factor
}

iniciales.columnas <- function(df){
    colnames(df)<- iniciales(colnames(df),3)# dentro de esta función debemos invocar a nuestra función iniciales
}

fac = factor(c("Alto","Bajo", "Mediano", "Bajo", "Alto", "Alto", "Mediano"))
prueba = c("Esto", "es", "un", "vector", "de", "cadenas", "de", "caracteres")
dat = data.frame(Nombre = c("Juan", "Antoine", "Guido"), Edad = c(18, 35, 38), 
                 Nacionalidad = c("Esp", "Fra", "Ita"))

fac.renom = iniciales.niveles(fac)
dat.renom = iniciales.columnas(dat)
inic.prueba = iniciales(prueba,3)

# FIN SOLUCION
```


```{r nbgrader="{'grade': True, 'grade_id': 'ej4-test', 'locked': True, 'points': 3, 'schema_version': 3, 'solution': False, 'task': False}"}
stopifnot(length(iniciales(prueba, 3)) == length(prueba))
stopifnot(all(iniciales(prueba, 3) == c('Est', 'es', 'un','vec','de','cad','de','car')))
renom = iniciales.niveles(fac)
df.renom = iniciales.columnas(dat)
stopifnot(all(renom == c("Alt", "Baj", "Med", "Baj", "Alt", "Alt", "Med")))
stopifnot(all(colnames(df.renom) == c("Nom", "Eda", "Nac")))
stopifnot(nrow(df.renom) == 3 & ncol(df.renom) == 3)
```
